# 投资运营承包模式会计处理

提问人：siyangxiaocai 时间：2019-01-26 21:11:41
@chenyiwei 陈老师，您好：
请教以下问题：A 煤炭机械制造公司与 B 煤矿签订了投资运营承包合同，合同约定：A 公司向B 公司提供煤炭筛选设备，在B 公司现场进行粗煤变精煤的筛选工作，运营期限 5 年（设备正常使用期限为 10 年），在 5 年的运营期限内，设备所有权仍归 A 公司所有， 5 年过后，A 公司将设备无偿转移给 B 公司，A 公司的收费计算方式为筛选精煤的数量乘以约定的价格；请问陈老师：①A 公司针对该设备及该运营权应如何进行账务处理？A公司如何确认收入？②如合同约定 A 公司只提供设备，但由 B 公司运营，其他条款不变，即仍需 5 年后，将资产无偿转移，是否考虑作为融资租赁处理？但涉及无照经营问题。

回答人：chenyiwei
这个案例可能类似于合同能源管理，节能设备由节能服务公司全额投资，从节能效益分成中收回投资和取得合理收益，约定期限届满后将设备所有权转移给用能单位。对此可以考虑作为租赁或者 BOT 模式进行会计处理。参考：《瑞华研究 2010 ～ 2016 汇编》之 “问题 4-2-19（合同能源管理的会计处理）”。

提问人：603xiaocai 时间：2019-04-13 22:36:25
@chenyiwei 陈版主：楼主这个问题，是否可以认为是分期销售设备，只是后续的分期款为固定（保底金额）加变动（根据产量计算），若采用分期销售模式，会计准则中只对固定的分期收款做了说明，但未说明不可预测的变动分期收款，如何进行账务处理

回答人：chenyiwei
如果固定收费部分的折现值足以保证设备成本的回收及取得合理利润，则作为分期收款销售是成立的；反之只能是作为经营租赁或者无形资产模式的BOT 处理。在租赁模式下，浮动部分按或有租金处理。

提问人：603xiaocai 时间：2019-04-14 20:27:53
@chenyiwei 陈老师，固定收费的部分可以保证设备成本的收回以及取得合理利润，但会计处理如下执行是否正确：① 固定部分：在设备达到验收后的收入确认时点时，根据固定部分按照 5 年期银行同期贷款利率折现，现值作为收入，应收固定收款总额作为长期应收款，差额作为未确认融资收益；
② 变动部分：按照月度实际收款来计算，只有在某月累计应收款超过约定的年度固定部分时，才将变动部分确认为收入和应收账款，在累计未超过时，则无需进行账务处理（除了实际收款）？

回答人：chenyiwei
基本可以。

提问人：siyangxiaocai 时间：2019-04-23 16:21:02
@chenyiwei 陈老师，再请教如下另一种承包运营合同：
A 煤炭筛选设备公司，向 B 公司销售了筛选设备并结算了销售款（正常市场价销售），然后 B 公司与A 公司签订运营承包合同（ 3 年期），合同约定A 公司提供生产管理和技术服务团队，负责设备的运营、技术升级、中小维修和维护（人员成本、中小维修成本等由 A公司自己承担），B 公司按照筛选原煤的数量与约定单价按月结算给A 公司运营费用，同时约定 B公司可以对 A 公司运营质量和情况进行考核；
由于该设备在销售后即约定了由销售方运营，是否考虑合并为一揽子交易，若非一揽子，则按照正常的按月确认收入，但考虑到 A 公司只有技术服务的经营范围，这种承包运营是否超越了目前的经营范围，应如何列报该收入名称？

回答人：chenyiwei
这种承包运营一般理解为受托服务，不影响设备销售收入确认。

提问人：咕噜 123 时间：2019-07-06 09:30:03
@chenyiwei 陈版主，按照上面介绍，如果 A 公司销售设备，同时提供运营服务（该服务主要是进行些现场指导、零件损坏修理等，提供的运营成本较低），运营期 5 年， 5 年后设备归对方所有。每年收款额是按照运营量*单价确定的，约定每年最低收款额 230 万， 5 年合计最低收款额 1150 万，而设备价款 720 万。
问题：①会计处理：设备价款作为主营业务收入 720 万，最低收款额 1150万确认为长期应收款，差额 430 万确认为未确认融资费用。如果按照该种处理方法，折现率超过 20%，远远超过了正常的折现率，是否合理。② 长期应收款中可能存在部分运营服务收入，在设备验收确认收入时是否需要考虑将该部分剔除，但企业无法确认该部分的收入金额以及未来可能发生的运营成本，只是认为未来发生的成本金额较小（无历史经验数据）。如果想办法将该部分运营服务剔除，又将如何会计处理。

回答人：chenyiwei
长期应收款中可能存在部分运营服务收入，在设备验收确认收入时需要考虑将该部分剔除。这样也有助于降低折现率。

提问人：咕噜 123 时间：2019-07-19 10:20:26
@chenyiwei 陈版主，公司无法将运营服务收入单独拆分开，而且以后这种业务还会继续。能否采用以下会计处理：在设备建成并验收移交时确认固定资产金额，按 5 年摊销。每年根据运营量确认运营服务收入，成本为资产折旧 + 发生的零星运行成本。这样就没有折现率情况了。

回答人：chenyiwei
严格来说，这种做法并不恰当。